最高法院刑事判決　　　　　　九十四年度台上字第三四六一號
　　上　訴　人　甲○○
　　　　　　　　　　　　45巷.
　　　　 　　 　乙○○
　　　　　　　　　　　　西嶺頂.
上列上訴人等因違反毒品危害防制條例案件，不服台灣高等法院
中華民國九十四年四月十九日第二審判決（九十三年度上訴字第
二一六五號，起訴案號：台灣桃園地方法院檢察署九十二年度偵
字第一一九一一號），提起上訴，本院判決如下：
    主  文
上訴駁回。
    理  由
按刑事訴訟法第三百七十七條規定：上訴於第三審法院，非以判
決違背法令為理由，不得為之。是提起第三審上訴，應以原判決
違背法令為理由，係屬法定要件。如果上訴理由狀並未依據卷內
訴訟資料，具體指摘原判決不適用何種法則或如何適用不當，或
所指摘原判決違法情事，顯與法律規定得為第三審上訴理由之違
法情形，不相適合時，均應認其上訴為違背法律上之程式，予以
駁回。本件原判決認定王惠君（業經判決定讞）於民國九十二年
七月十五日晚間八點多，前往桃園縣桃園市○○街六號三樓欲向
上訴人乙○○購買第一級毒品海洛因（下稱海洛因）時，因乙○
○外出，乃代為接聽佯裝購買毒品之彭志燈之電話，基於幫助乙
○○販賣海洛因之犯意，隨即聯絡乙○○，向其確認彭志燈之身
分，避免喬裝警員之查緝，嗣確認後，即依乙○○之指示，將確
認結果告知上訴人甲○○，囑其代為交付海洛因予彭志燈；甲○
○因而與乙○○基於販賣第一級毒品海洛因牟利之犯意聯絡，於
前述地點接聽彭志燈之第二通電話，與之談妥購買毒品之種類為
海洛因及價值新台幣（下同）二千元之數量等細節後，立即將海
洛因二小包（淨重零點五二公克，包裝重零點四一公克）裝入塑
膠夾鏈袋內，持以下樓至同市○○路三十一巷口，準備交付彭志
燈，於陪同彭志燈前往之喬裝警員古源淦提出二千元現金後，即
將手中海洛因交付古源淦，嗣因古源淦表明身分，當場查獲而未
遂，並扣得前述毒品等情。因而維持第一審關於論處上訴人等共
同販賣第一級毒品未遂罪刑之判決，駁回其在第二審之上訴，已
綜核全部卷證資料，詳加斟酌論斷，敘明其所憑之證據及認定之
理由，而以上訴人等否認犯罪所持之辯解為不足採，予以指駁綦
詳，俱有卷存之證據資料可資覆按。從形式上觀察，並無判決違
背法令之情形存在。按共同實施犯罪行為，在合同意思範圍內，
相互利用他人之行為，以達其犯罪之目的，原不必每一階段均參
與，祇須分擔犯罪行為之一部，即應對於全部所發生之結果共同
負責。王惠君以電話和乙○○確認彭志燈並非喬裝之警員後，即
依乙○○之指示，將確認結果告知甲○○，囑其代為交付海洛因
予彭志燈，迨甲○○於接聽彭志燈之第二通電話，與之談妥購買
毒品海洛因及價金數量後，即將海洛因二小包裝入塑膠夾鏈袋內
，持以下樓交付彭志燈，則乙○○與甲○○間顯然在合同意思範
圍內，相互利用他人之行為，以達其犯罪之目的，原不必每一階
段均參與，祇須分擔犯罪行為之一部，即應對於全部所發生之結
果共同負責，不以乙○○在毒品交易現場為必要；原判決以共同
正犯問擬，自屬正當合法。查證據之取捨及其證明力之判斷，屬
於事實審法院之職權，苟其所為之判斷，並不違背經驗法則及論
理法則，即不能任意指為違背法令，而執為合法之第三審上訴理
由。而認定犯罪事實所憑之證據，並不以直接證據為限，間接證
據亦包括在內，審理事實之法院綜合卷內之直接、間接證據，本
於推理作用，於通常一般之人均不致有所懷疑，得確信其為真實
之程度者，即非不得據之為有罪之認定。又共同被告、證人之陳
述有部分前後不符，或相互間有所歧異時，究竟何者為可採，法
院仍得本其自由心證予以斟酌，非謂一有不符或矛盾，即應認其
全部均為不可採信，若其基本事實之陳述，果與真實性無礙時，
仍非不得予以採信。原判決論處上訴人等共同販賣第一級毒品未
遂罪刑，係綜合共同被告王惠君、甲○○之部分自白，證人彭志
燈、古源淦之證詞，法務部調查局鑑定通知書暨扣案之海洛因等
直接、間接證據，本於推理作用，確信其為真實之程度，而為有
罪之認定，並非單採王惠君、甲○○之自白為論斷之依據。其中
關於王惠君、甲○○之自白，前後供述雖有差異，但其基本事實
之陳述，與真實性無礙，原審本其自由心證，認其部分供詞為可
採，予以採信，其餘供詞為不實，加以摒棄，乃其審判職權之合
法行使，自不得指為違法。又證人彭志燈、古源淦之證詞，是否
可採？亦屬原審取捨證據及證據證明力判斷職權之合法行使，其
所為判斷，尚無悖乎一般經驗法則，自不得指為違法。至於甲○
○所辯：伊在警詢時有嗑藥，當時可能不是講的很清楚；王惠君
所謂：伊在警訊時可能有用藥，我不曉得我當時在講什麼云云。
按諸海洛因之藥效持續時間約為三至四小時，本件上訴人等於九
十二年七月十五日晚間八點五十分為警查獲，距離甲○○於同月
十六日上午十一時第一次接受警員詢問時已超過十四小時，距離
王惠君於同日下午五點五十分第二次接受詢問時亦超過二十一小
時，距離王惠君於同日晚間十點接受檢察官第一次訊問時，更已
經過二十五個小時，其二人自無因施用海洛因而造成精神恍惚，
不知檢警偵訊內容之理，原判決已就上訴人等之上開所辯甲○○
、王惠君之警訊筆錄非出於任意性之自白，說明其不足採信之理
由，仍無判決理由不備之違法。另按毒品危害防制條例第四條第
一項之販賣第一級毒品罪，祇須行為人主觀上具有營利之意思而
販入或賣出第一級毒品，即為已足，不以實際果已得利為必要。
證人彭志燈雖偽稱欲購買海洛因，而無實際購買之真意，但上訴
人等既有販賣海洛因之故意，且依約攜帶海洛因前往交貨，即已
著手實施販賣海洛因之行為，惟因彭志燈原無買受之真意，且警
察埋伏在側，俟機逮捕，其二人形式上雖已互為交付安非他命及
價金，縱警員交付之價金二千元與原先約定之五千元有所出入，
上訴人等尚未得利，但事實上仍不能真正完成買賣海洛因之行為
，原判決以販賣第一級毒品未遂罪論處，其適用法則復無違誤。
上訴意旨置原判決上開明確論斷於不顧，對原審取捨證據及證據
證明力判斷之審判職權行使，任憑己見，或就同一證據資料為相
異之評價，或就不影響於判決本旨事項再為事實上之爭辯，均與
法律規定得為第三審上訴理由之違法情形，不相適合，其上訴為
違背法律上之程式，應予駁回。
據上論結，應依刑事訴訟法第三百九十五條前段，判決如主文。
中　　華　　民　　國　九十四　年　　六　　月　 三十　 日
                      最高法院刑事第三庭
                          審判長法官  紀　俊　乾
                                法官  黃　正　興
                                法官  劉　介　民
                                法官  陳　東　誥
                                法官  林　秀　夫
      本件正本證明與原本無異
                                      書  記  官
中　　華　　民　　國　九十四　年　　七　　月　　四　　日
                                                      v
